臺灣嘉義地方法院刑事判決　　　　　　　　　　　　　　九十一年度自字第七七號
　　自　訴　人　瑞成鐵材有限公司
　　代　表　人　乙○○　住嘉義.
　　被　　　告　甲○○　男　三.
右列被告因詐欺案件，經自訴人提起自訴，本院判決如左：
    主  文
甲○○無罪。
    理  由
一、自訴意旨以：被告甲○○意圖為自己不法之所有，於民國九十年五月份間，陸續
    向自訴人購買鋼筋數批，貨款金額新臺幣（下同）七萬七千一百二十二元。詎屆
    請款日經請求付款，皆未獲償付。被告為取信自訴人信任，則交付黃小玲所開立
    之面額七萬元之支票一紙為據。但該支票屆期經提示亦遭退票處分。嗣經自訴人
    屢催被告支付，皆未獲善意回應。查雙方間係屬初次交易，經自訴人查明後始得
    知被告意圖為自己不法所有，擬欲以購貨之名義以換取利益。被告自騙得貨物後
    即避不見面，自訴人亦曾循民事追償，請求本院民事執行處強制執行被告名下之
    財產。惟查被告已有預謀，令自訴人追償未果。自訴人至此始知受騙，並提出本
    件自訴，因認被告涉犯刑法第三百三十九條之詐欺罪嫌云云。
二、按刑法第三百三十九條第一項詐欺罪之成立，以意圖為自己或第三人不法所有，
    以詐術使人將本人或第三人之物交付為要件。所謂以詐術使人交付，必須被詐欺
    人因其詐術而陷於錯誤，若其所用方法，不能認為詐術，亦不致使人陷於錯誤，
    即不構成該罪 (最高法院四十六年上字第二六○號判例參照）。故民事債務當事
    人間，若有未依債務本旨履行給付之情形，原因非一，其因不可歸責之事由致無
    法給付，甚至債之關係成立後，始惡意遲延給付，皆有可能，非必出於自始無意
    給付之詐欺罪一端，故別無積極證據之情形，自難單以被告單純債務不履行之狀
    態，即推定被告自始即有不法所有之意圖而施用詐術。
三、自訴人認被告涉犯詐欺罪嫌，無非以被告曾向其購貨，竟不獲付款，且以發票人
    黃小玲之支票，作為購貨之價金，之後該支票遭退票，並提出估價單、支票、臺
    南縣票據交換所退票理由單為據。訊據被告堅決否認詐欺犯行，辯稱：「如果我
    有收到貨款，我會還他錢，我沒有意思要詐欺，我是因為目前拿不出錢來」等語
    。
四、經查：
（一）被告於審理中供稱：「我總共二個工地，一個是宣信街、一個是太保市工地，
      我只有宣信街這部分尚未給付。因為該雇主目前不夠錢，要等房子賣掉才能拿
      到錢付給我」等語，而與自訴人之代表人乙○○於審理中陳稱：「（問：你賣
      給被告的鋼筋送到何處？）嘉義市○○街及太保市的工地」，「（問：總共出
      貨幾次？）四次」，「（問：你貨運到被告工地是否有確實在使用鋼筋？）有
      」等語相符，足證被告確有工程而向自訴人購買鋼筋，並由自訴人運往被告施
      工地點無訛，而未詐騙自訴人。
（二）被告為支付貨款，曾交付自訴人之發票人黃小玲、金額七萬元、發票日九十年
      十月二十日、付款人臺南區中小企業銀行白河分行之支票一紙，業據自訴人提
      出該支票為據，足證被告確曾欲積極清償所欠貨款之事實。且查事實上確有「
      黃小玲」之人，僅因黃小玲存款不足及拒絕往來使該支票於自訴人前往提示時
      ，遭銀行退票之情，亦有自訴人提出之臺南縣票據交換所退票理由單為證，惟
      因其所取得轉交自訴人之支票未能兌現而已。
（三）至自訴人所提出之瑞成鐵材估價單，僅能證明被告曾向自訴人購買鋼筋之事實
      ，未能證明被告對自訴人施以詐術。
（四）綜上，本件僅係自訴人與被告間之民事糾葛，洵難以被告之債務不履行而遽認
      其涉有詐欺刑責，此外亦無任何積極證據足認被告犯罪，其犯罪嫌疑自屬不足
      ，依照首開說明，本件自應為無罪之諭知。
據上論斷，應依刑事訴訟法第三百四十三條、第三百零一條第一項，判決如主文。
中      華      民      國    九十一    年     十二     月    三十一    日
                            臺灣嘉義地方法院刑事第三庭
                                法  官  張  育  彰
右正本證明與原本無異。
如不服本判決，應於判決送達後十日內向本院提出上訴狀( 應附繕本 )。
中      華      民      國    九十一    年     十二     月    三十一    日
                                書記官  林  秀  敏
